臺灣高等法院刑事裁定
111年度毒抗字第230號
抗  告  人  
即  被  告  林佳進


上列抗告人因違反毒品危害防制條例案件，不服臺灣臺北地方法
院111年度毒聲字第107號，中華民國111年2月21日裁定（聲請案
號：臺灣臺北地方檢察署111年度毒偵字第18號、111年度聲觀字
第93號），提起抗告，本院裁定如下：
    主  文
抗告駁回。                                              
    理  由
一、原裁定意旨略以：
　㈠抗告人即被告林佳進（下稱抗告人）基於施用第二級毒品之
    犯意，於民國110年7月12日晚上7時50分採尿前回溯96小時
    内之某時，在臺灣地區不詳地點，以不詳方式，施用第二級
    毒品甲基安非他命1次。嗣經警徵得抗告人同意採集由其親
    自排放、封緘、簽名捺印之尿液檢體送驗，結果確呈甲基安
    非他命陽性反應，有台灣尖端先進生技醫藥股份有限公司11
    0年7月30日濫用藥物檢驗報告、列管毒品人口尿液檢體採集
    送驗紀錄表在卷可查，而尿液檢驗報告使用之檢驗方法已可
    完全排除毒品偽陽性之干擾，其檢驗結果，堪以採信，是可
    認抗告人確有上開施用第二級毒品之犯行。
　㈡訊據抗告人矢口否認有施用第二級毒品犯行，辯稱：我是吸
    到他人吸食而吐出之甲基安非他命煙霧，我並未施用甲基安
    非他命云云。惟查：依常理判斷，若與吸食甲基安非他命者
    共處一室，其吸入二手煙之影響程度，與空間大小、密閉性
    、吸入之濃度多寡及吸入時間長短等因素有關，又縱然吸入
    二手煙之尿液可檢出甲基安非他命，其可檢出之濃度與吸收
    劑量、頻率、尿液採集時間點、個人體質與代謝狀況等因素
    有關，因個案而異，但其濃度亦應遠低於共處一室之施用者
    ，經行政院衛生福利部食品藥物管理署96年6月25日管檢字
    第0960006316號函示明確，稽諸抗告人上揭尿液檢驗報告，
    其安非他命及甲基安非他命濃度分別為288ng/ml、5274ng/m
    l，較行政院衛生署公告判定依據之甲基安非他命閾值500ng
    /ml超過10倍有餘，且安非他命閾值亦超過100ng/ml，顯與
    一般直接施用毒品者尿液中所含安非他命、甲基安非他命濃
    度無異，抗告人顯非誤吸二手菸煙霧導致其尿液呈甲基非他
    命陽性反應，顯見抗告人前揭辯詞，不足採信。
　㈢查抗告人前因施用毒品案件，經原審法院以102年度毒聲字第
    196號裁定送觀察、勒戒後，認有繼續施用毒品傾向，再經
    同院以102年度毒聲字第506號裁定令入戒治處所施以強制戒
    治，於103年9月5日執行完畢釋放出所，嗣經臺灣臺北地方
    檢察署檢察官以103年度戒毒偵字第33號為不起訴處分確定
    。聲請人審酌抗告人之犯行後，聲請裁定將抗告人送勒戒處
    所觀察、勒戒，依卷內事證以察，尚無顯然濫用裁量權之情
    形，經核並無不合，應予准許，爰令抗告人入勒戒處所執行
    觀察、勒戒。
二、抗告意旨略以：抗告人於108年12月2日施用第二級毒品，經
    原審法院以109年度簡字第1716號判決判處有期徒刑3月確定
    ，其本次施用第二級毒品，明顯未滿3年，檢察官卻未發覺
    而向原審法院聲請將其送觀察、勒戒，顯有疏失，足以影響
    原裁定之結果。另抗告人領有身心障礙手冊、現在職工作，
    若裁定觀察、勒戒，其會因此喪失得來不易之工作，故懇請
    撤銷原裁定，改以徒刑罰金代替觀察、勒戒云云。
三、毒品危害防制條例第20條第3項、第23條第2項等規定，業於
    109年1月15日經總統華總一義字第10900004091號令修正公
    布，並自公布後6個月即於109年7月15日施行，依據修正後
    毒品危害防制條例第20條第3項、第23條第2項之立法意旨，
    對施用毒品之「病患性犯人」，立法已調整其刑事政策，放
    寬觀察、勒戒或強制戒治之適用時機，僅於觀察、勒戒或強
    制戒治執行完畢釋放後，3年內再犯第10條之罪者，始應依
    法追訴或裁定交付審理，如已超過3年，不論幾犯，均應再
    予機構內、外之處遇機會，此即「定期治療」之新模式，與
    刑事制裁交替運用，以期控制、改善至其戒除毒癮。亦即，
    前揭規定中所指「3年後再犯」，只要本次再犯（不論修正
    施行前、後）距最近1次觀察、勒戒或強制戒治執行完畢釋
    放，已逾3年者，即該當之，不因其間有無犯第10條之罪經
    起訴、判刑或執行而受影響（最高法院109年度台上字第382
    6號判決意旨參照）。
四、經查：
　㈠抗告人雖矢口否認前揭施用第二級毒品之犯行，辯稱自己只
    是吸到二手煙霧云云，然依據前開抗告人之濫用藥物檢驗報
    告，抗告人之尿液中甲基安非他命濃度達5274ng/mL，且安
    非他命濃度達288ng/mL，均高出氣相層析質譜儀可檢出之閾
    值（即甲基安非他命濃度≧500ng/mL，且安非他命濃度≧100n
    g/mL）甚多，抗告人抗辯如前，卻無法合理解釋何以其尿液
    中安非他命類之濃度如此之高、為何與一般直接施用毒品者
    尿液可檢出之濃度無異甚至更高，原裁定前揭一、㈡之論述
    ，符合本院職務上所知之尿液毒品鑑驗實務，其辯稱並未施
    用甲基安非他命云云，自非實在，是抗告人確有於110年7月
    12日晚上7時50分許採尿時起回溯96小時內之某時，在臺灣
    地區不詳地點，施用第二級毒品甲基安非他命1次，原裁定
    此部分事實之認定核無違誤。
　㈡查抗告人前因施用毒品案件，迭經原審法院裁定送觀察、勒
    戒及強制戒治，嗣於103年9月5日停止處分執行完畢釋放出
    所，並由臺灣臺北地方檢察署檢察官以103年度戒毒偵字第3
    3號為不起訴處分確定，而此後，其雖有於108年12月2日因
    施用第二級毒品，經原審法院於109年7月9日以109年度簡字
    第1716號判決判處有期徒刑3月確定及於109年10月27日易科
    罰金執行完畢之情形，但於103年9月5日強制戒治執行完畢
    釋放後，迄今均無再因施用毒品而送執行觀察、勒戒或強制
    戒治之紀錄，有本院被告前案紀錄表在卷可查，而依照上開
    三之說明，可知係以「最近1次觀察、勒戒或強制戒治執行
    完畢日」，作為起算上開「3年」再犯之時點，本件抗告人
    施用毒品犯行之日期為110年7月12日左右，既距其最近1次
    經強制戒治執行完畢日（即103年9月5日）已逾3年，則依法
    檢察官即得為本件之聲請。是抗告人誤以「最近1次因犯施
    用毒品罪經起訴、判刑或執行日」作為起算3年之時點，而
    認檢察官顯有疏失云云，容有誤會。
　㈢抗告人既有前述施用第二級毒品之行為，復經檢察官於偵訊
    中問明是否願意進行戒癮？有無接受毒品戒癮治療之意願？
    抗告人均答稱：不能去外面戒癮、沒有接受毒品戒癮治療之
    意願，則檢察官於本案考量上情及卷內事證後，認為以機構
    內之觀察、勒戒處遇較有助於抗告人徹底戒除毒癮，遂向原
    審法院聲請令抗告人入勒戒處所執行觀察、勒戒，經本院檢
    視前案紀錄表等卷證後，認檢察官於裁量權之行使並無違法
    或不當，檢察官之聲請即屬有據，抗告人只想繳罰金（易科
    罰金)、爭取繼續工作，卻與毒品新制規定不符，自無法如
    其所請。則原審法院審閱相關卷證後，准檢察官所請，亦無
    違誤，抗告意旨請求本院裁定改以徒刑罰金代替觀察、勒戒
    ，於法不合。
五、綜上，原審依上開卷證資料，認抗告人施用第二級毒品犯行
    明確，故依檢察官聲請，裁定抗告人應送勒戒處所執行觀察
    、勒戒，期間不得逾2月（原裁定主文漏載觀察、勒戒期間
    不得逾2月，應予補充），核屬有據，抗告人執前詞提起抗
    告，請求撤銷原裁定，為無理由，應予駁回。
據上論斷，應依刑事訴訟法第412條，裁定如主文。
中　　華　　民　　國　　111 　年　　3 　　月　　31　　日
                  　刑事第八庭　審判長法　官　陳世宗
                                      法　官　林呈樵
                                      法　官　吳勇毅
以上正本證明與原本無異。
不得再抗告。
                                      書記官  許家慧
中　　華　　民　　國　　111 　年　　4 　　月　　1 　　日